臺灣臺北地方法院民事判決　　　　　　　 99年度訴字第617號
原　　　告　蕭雅雯
訴訟代理人　陳清進律師
　　　　　　蔣彥威律師
被　　　告　張淑晶
訴訟代理人　李進成律師
複代理人　　周逸濱律師
被　　　告　趙奇威
被　　　告　趙先達
上　一　人
訴訟代理人　賴錫卿律師
被　　　告　趙珈琳
被　　　告　陳詩玲
被　　　告　邱鵲靜
被　　　告　王妙朱
被　　　告　杜敏玲
　　　　　　　　　　　房
被　　　告　王凱柏
　　　　　　　　　　　房
被　　　告　黃立婷
　　　　　　　　　　　房
被　　　告　賈文綺
　　　　　　　　　　　A82
上列當事人間遷讓房屋事件，本院於民國一百年四月二十五日言
詞辯論終結，判決如下：
    主  文
原告於給付被告張淑晶新台幣壹仟柒佰伍拾萬元之同時，被告張
淑晶應將門牌號碼為台北市大安區○○○路○段十巷十八號七樓
及七、八樓增建房屋，交付原告。
被告張淑晶應給付原告新台幣參拾陸萬肆仟參佰捌拾肆元。
原告其餘之訴駁回。
訴訟費用由被告張淑晶負擔三分之一，其餘三分之二由原告負擔
。
本判決原告勝訴部分，原告以新台幣捌拾玖萬元為被告張淑晶供
擔保後，得假執行，被告張淑晶如以新台幣貳佰陸拾柒萬壹仟貳
佰伍拾元後，得免為假執行。
原告其餘假執行之聲請駁回。
    事實及理由
一、程序部分：
（一）按訴狀送達後，原告不得將原訴變更，但請求之基礎事實
      同一，或不甚礙被告之防禦與訴訟之終結者，不在此限，
      民事訴訟法第二百五十五條第一項第二款、第七款有明文
      規定。查原告本請求被告陳詩玲、王宏仁應共同遷讓返還
      台北市大安區○○○路○段十巷十八號七樓（下稱系爭七
      樓房屋）A7室，並均自民國九十六年十二月二十一日起至
      返還上開房屋之日止，按日各別給付原告新台幣（下同）
      四百三十三元，嗣原告主張被告王宏仁於審理期日表示其
      已遷離上開房屋，而被告陳詩玲為原承租人，被告趙先達
      又當庭自認上開房屋現由其占有中等情，而變更請求被告
      陳詩玲、被告趙先達應共同將上開房屋並給付上開金額；
      又原告本起訴請求郭靜文、陳芊卉應共同將座落於台北市
      大安區○○○路○段十巷十八號八樓（下稱系爭八樓房屋
      ）A3室之房屋騰空返還原告，並均自九十六年十二月二十
      一日起至返還上開房屋之日止，按日各別給付原告三百六
      十七元，嗣原告主張陳芊卉已遷離上開房屋，故變更請求
      被告趙先達應將上開房屋並給付上開金額。核原告所為之
      上開訴之變更，與前揭法文之規定相符，應為准許，先予
      敘明。
（二）被告趙珈琳、邱鵲靜、王妙朱、杜敏玲、王凱柏、黃立婷
      、賈文綺經合法通知，未於言詞辯論期日到庭，被告趙奇
      威、陳詩玲經合法通知，未於最後言詞辯論期日到庭，查
      無民事訴訟法第三百八十六條各款所列情事，爰准原告之
      聲請，對渠等一造辯論而為判決，併予敘明。
一、原告主張：
（一）原告前於民國九十六年十二月四日以新台幣(下同)二千二
      百五十萬元買受被告張淑晶所有門牌號碼為台北市大安區
      ○○○路三段十巷十八號七樓及七、八樓增建房屋，即為
      所有權登記之七樓房屋及未為所有權登記之七樓、八樓增
      建房屋，（即系爭七樓、八樓房屋）與座落基地（即台北
      市○○區○○段三小段六０四地號土地權利範圍：404/10
      000），雙方並訂不動產買賣契約書（下稱系爭買賣契約
      書）。原告為支付上開買賣價金，九十六年十二月四日簽
      約當日支付第一次價金五百萬元，後於同年十九日開立票
      載金額共計一千七百五十萬元之本票兩紙，交由仲信地政
      士事務所蕭茂森代書負責保管，已為系爭七樓房屋其中已
      為所有權登記保存部分，與座落基地並於九十六年十二月
      二十一日由被告張淑晶移轉登記為原告所有。
（二）系爭買賣契約書第二條第二項規定「第二次款：民國九十
      七年二月四日以前，所有權移轉甲方（即原告），甲方代
      償本件不動產原銀行借款，乙方（即被告張淑晶）租約轉
      讓換約完成或使承租人及現住戶騰空後以現況交屋予甲方
      ，甲方付新台幣壹仟柒佰伍拾萬元整。」，第六條第二項
      規定「本標的物如有第三人占用情形，應由乙方於點交前
      排除之。否則，甲方得拒付相關款項，且乙方自逾期未點
      交之日起，應依買賣價款千分之一計算，按日加計懲罰性
      違約金付予甲方直到乙方點交之日止。」，第六條第三項
      規定「甲方確知本件不動產有出租他人情事，並願承受所
      有租賃契約，本件買賣所謂點交係指『租賃契約轉讓換約
      完成或使承租人及現住戶騰空後以現況交屋予甲方』，乙
      方應負責於點交前將全部租約辦理轉讓予甲方，乙方已收
      之押租金以點交日為基準，於甲方給付第『二』期價款時
      一併結算扣除。」。依據上開規定，被告張淑晶應於九十
      七年二月四日以前將系爭房屋現有租約辦理轉讓換約，或
      使承租人及現住戶騰空系爭房屋後，以現況交屋予原告，
      詎被告張淑晶迄今未將系爭房屋點交予原告。原告曾多次
      就點交問題與被告張淑晶之代理人紀毓駿聯繫，並於九十
      七年四月十四日寄發存證信函予被告張淑晶及其代理人紀
      毓駿，催告應於文到十日內與原告洽商點交事宜，惟未獲
      被告張淑晶置理。原告遂於九十七年十一月二十一日再次
      寄發存證信函予被告張淑晶及其代理人紀毓駿，催告被告
      張淑晶應於文到十日內騰空點交系爭房屋予原告，然被告
      張淑晶於九十七年十一月二十二日收受存證信函後，仍置
      之不理，原告遂提依據系爭買賣契約書第二條第二項及第
      六條第二項之規定，請求被告張淑晶應將系爭房屋騰空並
      點交予原告，並應自九十七年二月五日起至點交系爭房屋
      予原告之日為止，給付以按日二萬二千五百元計算之違約
      金。
（三）系爭七樓房屋其中約三十坪部分目前由被告趙奇威、趙先
      達、趙珈琳、陳詩玲等四人居住使用，其餘部分則分隔為
      六間房間即七樓A1室、A2室、A3室、A5 室、A6室、A7室
      ，分別出租予被告邱鵲靜、王妙朱、杜敏玲、王凱柏、黃
      立婷等五人。其中A7室部分原係出租予王宏仁，現由被告
      陳詩玲、趙先達共同占有中。系爭八樓房屋部分，則分隔
      為三間房間，即八樓A1室、A2室、A3室，除A1 、A3室目
      前由被告趙先達占有外，其餘由被告趙先達出租予被告賈
      文綺。
（四）被告趙奇威、趙先達、趙珈琳、陳詩玲四人自九十六年十
      二月二十一日起無權占有系爭房屋之上開部分，原告自得
      依民法第一百七十九條之規定，請求被告趙奇威、趙先達
      、趙珈琳、陳詩玲等四人支付相當於租金之不當得利。又
      依據系爭房屋之出租租金標準，經計算後每坪每日之租金
      約為八十二元，則被告被告趙奇威、趙先達、趙珈琳、陳
      詩玲等四人既無權占有系爭七樓房屋面積約為三十八坪，
      則每日可獲得相當於租金之不當得利為三千一百一十六元
      。而依據民法第二百七十一條之規定，被告趙奇威、趙先
      達、趙珈琳、陳詩玲每日應支付相當於租金之不當得利各
      為七百七十九元。
（五）除被告趙先達等四人所占用之系爭房屋上開部分以外，其
      餘部分均分隔為房間，並由被告趙奇威、趙先達、陳詩玲
      及趙珈琳出租予其餘被告，原告爰依據民法第七百六十七
      條及不當得利之法律關係，為如訴之聲明第三項至第十一
      項之請求。
（六）對於被告張淑晶抗辯之陳述：
   1、被告張淑晶雖辯稱原告應先代償系爭房屋與座落基地之原
      銀行貸款，然依據系爭買賣契約書第二條第二項、第六條
      第二項、第三項及第十三條第四項「甲方應於本約簽訂日
      起兩個月內付清尾款及代償本件不動產原銀行貸款，乙方
      應同時完成買賣標的物之租約轉讓或使承租人及現住戶騰
      空後以現狀交屋。」之規定，被告張淑晶需先於九十七年
      二月四日以前將系爭房屋現有租約辦理轉讓換約或使承租
      人及現住戶騰空系爭房屋，並以現狀交付予原告，亦即完
      成點交程序之後，原告始有交付尾款一千七百五十萬元之
      義務，因此，原告並無先行付清尾款及代償原銀行貸款之
      義務。此外，原告於九十六年十二月十九日開立兩張票載
      金額共計一千七百五十萬元之兩紙擔保本票，交由蕭茂森
      負責保管，蕭茂森代書所出具之簽收單上清楚載明「以上
      本票係為大安區○○○路○段十巷十八號七樓房屋買賣之
      尾款本票兌現（生效）條件：1.租約轉換完成，由新所有
      權人出租。2.押租金理清。3.無租約之房屋點交完成。」
      此項付款條件與系爭買賣契約第二條第二項、第六條第二
      項第十三條第二項、第四項之規定相符，可知原告確實無
      先給付第二次款一千七百五十萬元之義務，而係須待被告
      張淑晶依約點交系爭房屋後，原告始有同時尾款之義務。
   2、被告張淑晶雖為解除系爭買賣契約之意思表示，被告張淑
      晶既然並未依約將系爭房屋點交予原告，則原告行使同時
      履行抗辯權，自得拒絕先行給付尾款，被告張淑晶並無權
      利解除系爭買賣契約，被告張淑晶雖為解除契約之意思表
      示，應不生系爭買賣契約已經解除之效力。
   3、原告於簽訂系爭買賣契約後，確實積極向兆豐銀行申請辦
      理貸款事宜，惟因被告張淑晶遲遲未能與原告確定點交系
      爭房屋之日期，原告為避免貸款金額核撥後，因點交日期
      遲遲無法確定，原告必須負擔高額之貸款利息，故原告始
      暫緩辦理貸款。
（七）對於被告趙先達、趙奇威及陳詩玲抗辯之陳述：原告為系
      爭房屋及座落基地之所有權人，被告趙先達等人如辯稱原
      告取得上開所有權有於法不符之處，自應先訴請塗銷所有
      權登記，況原告與被告張淑晶並不認識，原告對於被告張
      淑晶與被告趙先達間之糾紛亦無所知悉。
（八）綜上所述，原告爰為下列訴之聲明並求為判決：
   1、被告張淑晶應將系爭房屋騰空並點交予原告，並應給付原
      告自九十七年二月五日起至點交系爭房屋止，以每日二萬
      二千五百元計算之違約金。
   2、被告趙奇威、趙先達、趙珈琳、陳詩玲應共同將系爭七樓
      房屋除A1至A7房間以外部分，騰空返還予原告，並均自九
      十六年十二月二十一日起至返還上開房屋之日止，按日各
      別給付原告七百七十九元。
   3、被告趙奇威、邱鵲靜應共同將系爭七樓房屋A1室騰空返還
      予原告，並均自民國九十六年十二月二十一日起至返還上
      開房屋之日止，按日各別給付原告四百三十三元。就本項
      金錢給付部分，如被告趙奇威、邱鵲靜其中一人已為給付
      時，另一被告於該給付金額之範圍內同免責任。
   4、被告趙奇威、王妙朱應共同將系爭七樓房屋A2室騰空返還
      予原告，並均自九十六年十二月二十一日起至返還上開房
      屋之日止，按日各別給付原告三百六十七元。就本項金錢
      給付部分，如被告趙奇威、王妙朱其中一人已為給付時，
      另一被告於該給付金額之範圍內同免責任。
   5、被告趙奇威、杜敏玲應共同將系爭七樓房屋A3室騰空返還
      予原告，並均自九十六年十二月二十一日起至返還上開房
      屋之日止，按日各別給付原告四百五十元。就本項金錢給
      付部分，如被告趙奇威、杜敏玲其中一人已為給付時，另
      一被告於該給付金額之範圍內同免責任。
   6、被告趙先達、王凱柏應共同將系爭七樓房屋A5室騰空返還
      予原告，並均自九十六年十二月二十一日起至返還上開房
      屋之日止，按日各別給付原告四百三十三元。就本項金錢
      給付部分，如被告趙先達、王凱柏其中一人已為給付時，
      另一被告於該給付金額之範圍內同免責任。
   7、被告趙珈琳、黃立婷應共同將系爭七樓房屋A6室騰空返還
      予原告，並均自九十六年十二月二十一日起至返還上開房
      屋之日止，按日各別給付原告三百六十七元，。就本項金
      錢給付部分，如被告趙珈琳、黃立婷其中一人已為給付時
      ，另一被告於該給付金額之範圍內同免責任。
   8、被告陳詩玲、趙先達應共同將系爭七樓房屋A7室騰空返還
      予原告，並均自九十六年十二月二十一日至返還上開房屋
      之日止，按日各別給付原告四百三十三元。就本項金錢給
      付部分，如被告陳詩玲、趙先達其中一人已為給付時，另
      一被告於該給付金額之範圍內同免責任。
   9、被告趙先達應將系爭八樓房屋A1室騰空返還予原告，並自
      九十六年十二月二十一日起至返還上開房屋之日止，按日
      給付原告五百元。
  10、被告趙先達、賈文綺應共同將系爭八樓房屋A2室騰空返還
      予原告，並自九十六十二月二十一日起至返還上開房屋之
      日止，按日各別給付原告四百五十元。就本項金錢給付部
      分，如被告趙先達、賈文綺其中一人已為給付時，另一被
      告於該給付金額之範圍內同免責任。
  11、被告趙先達應將系爭八樓房屋A3室騰空返還予原告，並自
      九十六年十二月二十一日起至返還上開房屋之日止，按日
      給付原告三百六十七元。
  12、原告願供擔保，請准宣告假執行。
三、被告張淑晶辯稱：
（一）依據系爭買賣契約書第二條第二項第二款及第十三條第四
      項之規定，故被告張淑晶將系爭房屋及座落基地所有權移
      轉予原告後，原告即應付清尾款（包括代償原銀行貸款）
      ，亦即本件買賣流程應為：被告張淑晶先將系爭房屋與座
      落基地之所有權移轉登記予原告、原告應即代償系爭房屋
      與座落基地之原銀行貸款、俟清償完畢後被告張淑晶始踐
      行點交系爭房屋之程序。是以原告給付尾款（包括以代償
      原銀行貸款之方式給付之），為點交系爭房屋之先行條件
      。被告張淑晶已於九十六年十二月二十一日將系爭房屋與
      座落基地之所有權移轉登記予原告所有，然原告卻遲遲未
      能如期代償系爭房屋與座落基地之原銀行貸款，依據上述
      說明，被告張淑晶即無點交系爭房屋之義務，被告張淑晶
      並委請律師發函原告，因原告未依約於簽訂系爭買賣契約
      之日起二個月內代償系爭房屋與座落基地之原銀行貸款，
      且被告張淑晶之代理人紀毓駿已多次催告原告履行上開義
      務，但原告仍不予理會，故被告張淑晶自得解除系爭買賣
      契約，系爭買賣契約既然已經解除，原告本於系爭買賣契
      約之法律關係為本案請求，即為無理由。
（二）系爭房屋與座落基地位於台北市○○地段，價值甚斐，衡
      諸常情以及當事人間之危險分擔，原告給付五百萬元後，
      被告張淑晶即移轉所有權予原告，此時原告所取得者為不
      動產所有權，然被告張淑晶卻僅取得五百萬元，若認此時
      被告張淑晶尚須先點交房屋後，原告方有代償及給付尾款
      ，無異須由被告張淑晶擔負原告拒不付款之風險，此種明
      顯有失公平之付款方式，被告張淑晶豈能同意？益證當事
      人真意，係原告必須先代償銀行借款後，方有被告張淑晶
      始有點交房屋之問題。退步言之，如兩者義務需同時履行
      ，被告張淑晶亦為原告應同時履行上開義務之抗辯。
（三）系爭買賣契約已解除，因原告所給付之第一期款乃屬定金
      性質。故依民法第二百四十九條規定，被告張淑晶自得沒
      收原告已給付之五百萬元定金。如認該筆五百萬元並非定
      金或以此為違約金顯屬過高，則依據系爭買賣契約第十條
      第三項之規定「本契約成立後，倘甲方無正當理由不按時
      支付款項、繳納稅款，經乙方書面催告日起十日內仍不履
      行，每逾一日應加付該期應給付而未給付價款千分之一計
      算之滯納金予乙方。」之規定，原告應給付被告張淑晶自
      九十七年二月四日起，以尚未給付之價款一千七百五十萬
      元之千分之一為基準，迄今已超過五百萬元，故不論該筆
      五百萬元屬定金或滯納金，被告張淑晶均得全數沒收。
（四）被告趙先達雖辯稱被告張淑晶已經在刑事案件中「承認偷
      過戶」云云，顯係子虛烏有。實則被告張淑晶遭提告刑事
      部份，乃係因被告趙先達積欠被告張淑晶龐大債務在先，
      原允諾屆期未清償則將房屋過戶給被告張淑晶抵債，俟被
      告張淑晶轉賣原告後卻又出爾反爾違反原先協議，誆稱被
      告張淑晶偷過戶而提出刑事告訴，被告張淑晶從未承認盜
      賣系爭房屋與座落基地。
（五）綜上，被告張淑晶為答辯聲明並求為判決：原告之訴駁回
      ，如受不利判決願供擔保請准宣告假執行。
四、趙奇威及陳詩玲未於最後言詞辯論期日到庭，但渠等之前到
    庭，與被告趙先達均辯稱：被告趙先達前於九十六年八月間
    ，因經營奇葳實業有限公司商亟需資金周轉，遂向被告張淑
    晶借貸二百三十五萬元，同時以公司所有之門牌號碼為台北
    市○○路○段九十三號四樓辦公室設定第二順位抵押權予被
    告張淑晶，雙方並約定由趙先達提供當時登記於訴外人郭靜
    文所有之系爭房屋與座落基地，先移轉登記於被告趙先達母
    親即被告陳詩玲所有，再向銀行辦理增貸三百萬元，以償還
    對被告張淑晶之上開債務，被告趙先達及陳詩玲為此交付相
    關證件予被告張淑晶，委託被告張淑晶辦理系爭房屋與座落
    基地之所有權移轉登記等事項，詎被告張淑晶未經被告趙先
    達及陳詩玲同意，竟擅自將系爭房屋與座落基地移轉登記為
    被告張淑晶所有，並再移轉登記為原告所有。原告於購買系
    爭房屋與座落基地時，已經知悉被告趙先達、陳詩玲與張淑
    晶間有上開糾紛存在，且被告張淑晶於交易過程中，將被告
    趙先達所簽發之支票本票放入紙袋中隨同其餘資料一併交付
    予原告，原告於收受後拒不返還，足徵原告並非善意買受系
    爭房屋與座落基地，則被告張淑晶無權處分系爭房屋與座落
    基地，且原告並非善意第三人，原告實未取得系爭房屋與座
    落基地之所有權，自無權對被告趙先達為本案之請求。又系
    爭買賣契約既然已經解除，故原告並無權利對被告趙先達主
    張權利。綜上，被告趙先達為答辯聲明並求為判決：原告之
    訴駁回，如受不利判決願供擔保請准宣告假執行。
五、被告黃立婷未於言詞辯論期日到庭，但具狀辯稱：被告黃立
    婷雖曾與被告趙珈玲簽定房屋租賃契約，但被告黃立婷均按
    時繳交租金，被告黃立婷即非無法律上之原因而受利益，且
    被告黃立婷已於九十八年七月十八日遷出房屋，故原告訴請
    被告黃立婷遷出房屋後返還原告，亦為無理由。
六、被告王凱柏未於言詞辯論期日到庭，但具狀辯稱：被告王凱
    柏已經於九十六年二月二十日遷出系爭房屋，故原告之請求
    為無理由。
七、其餘被告經合法通知，未於言詞辯論期日到庭，亦未提出書
    狀答辯。
八、首查：系爭房屋與座落基地本登記為被告陳詩玲所有，之後
    移轉登記為被告張淑晶所有，原告前於九十六年十二月四日
    以二千二百五十萬元向被告張淑晶買受系爭房屋與座落基地
    ，雙方並訂立系爭買賣契約書，原告為支付上開買賣價金，
    於九十六年十二月四日簽約當日支付第一次價金五百萬元，
    後於同年十九日開立票載金額共計一千七百五十萬元之本票
    兩紙，交由仲信地政士事務所蕭茂森代書負責保管，系爭七
    樓房屋與座落基地並於九十六年十二月二十一日由被告張淑
    晶移轉登記為原告所有。原告迄今尚未依約給付其餘價金，
    被告張淑晶亦尚未依約點交系爭房屋予原告，系爭房屋與座
    落基地本登記為被告陳詩玲所有，後移轉登記為被告張淑晶
    所有之情事，為原告及被告張淑晶、趙先達、趙奇威及陳詩
    玲所不爭執，先予確認。
九、其次，原告主張被告張淑晶尚未依約點交系爭房屋予原告，
    且系爭房屋現為被告趙先達等人所占用，爰為如其聲明第一
    項至第十一項所示之請求，然為被告張淑晶、趙先達、趙奇
    威、陳詩玲、黃立婷、王凱柏所不承認，並以前揭情事資為
    抗辯，是本案爭點應為下列事項即：
（一）原告本於系爭買賣契約所生之給付尾款之義務，與被告張
      淑晶本於系爭買賣契約所生之點交系爭房屋義務，兩者給
      付義務之先後順位如何？
（二）原告請求被告張淑晶點交系爭房屋，有無理由？被告張淑
      晶為原告未給付尾款（包括代償原銀行貸款）前，被告張
      淑晶得拒絕點交系爭房屋之同時履行抗辯，是否有據？原
      告主張在被告張淑晶未點交系爭房屋之前，得拒絕給付尾
      款，是否有據？
（三）被告張淑晶以原告遲延給付尾款為由，為解除系爭買賣契
      約之意思表示，是否生契約解除之效力？
（四）原告本於系爭買賣契約之規定，請求被告張淑晶給付違約
      金，是否有據？如屬有據，則違約金金額如何？
（五）原告本於所有權人之地位及不當得利之法律關係，請求被
      告趙先達等人遷出系爭房屋後將系爭房屋返還原告，並給
      付相當於租金之不當得利，是否有據？
十、上述爭執事項（一）：
（一）查系爭買賣契約書十三條「特別約定」第四項已經載明「
      甲方應於本約簽訂日起兩個月內付清尾款及代償本件不動
      產原銀行貸款，乙方應同時完成買賣標的物之租約轉讓或
      使承租人及現住戶騰空後以現狀交屋。」，則就其文義以
      觀，原告交付尾款（包括以代償原銀行貸款之方式給付尾
      款，以下同）之義務，與被告張淑晶之交付系爭房屋之義
      務，兩者自應「同時」履行之，應甚為明確。而就系爭契
      約書第二條已標示「不動產買賣總價及付款方式」，可知
      該條款應係就總價及付款之方式予以約定；系爭買賣契約
      書第六條則標示「點交不動產」，則該條款即應著重於規
      範系爭房屋與座落基地之點交方式。因此，系爭買賣契約
      書第二條、第六條與第十三條第四項相較，第十三條第四
      款之文義已清楚且明確規定原告之付清尾款之義務，與被
      告張淑晶之交付系爭房屋之義務，兩者應同時為之，則本
      爭執事項自自應遵循系爭買賣契約書第十三條第四項以定
      之。
（二）原告雖主張蕭茂森代書所出具之簽收單上清楚載明「以上
      本票係為大安區○○○路○段十巷十八號七樓房屋買賣之
      尾款本票兌現（生效）條件：1.租約轉換完成，由新所有
      權人出租。2.押租金理清。3.無租約之房屋點交完成。」
      ，可見張票載金額共計一千七百五十萬元之兩紙擔保本票
      ，交由蕭茂森負責保管，蕭茂森代書所出具之簽收單上清
      楚載明「以上本票係為大安區○○○路○段十巷十八號七
      樓房屋買賣之尾款本票兌現（生效）條件：1.租約轉換完
      成，由新所有權人出租。2.押租金理清。3.無租約之房屋
      點交完成。」，可見原告並無先給付尾款一千七百五十萬
      元之義務，而係須待被告張淑晶依約點交系爭房屋後，原
      告始有同時給付尾款之義務等語，然上開簽收單為蕭茂森
      所出具，原告並未能舉證證明原告與被告張淑晶對於上開
      記載亦表同意，而足以取代原告與被告張淑晶已經合意之
      系爭買賣契約第十三條第四項之規定，是原告前揭主張即
      非可採。
（三）仲介原告購買系爭房屋與座落基地之證人徐瑞駿雖到庭具
      結證稱伊於系爭買賣契約締結之後，曾偕同原告之配偶與
      被告張淑晶之代理人紀毓駿會面，其間原告之配偶曾要求
      應先點交系爭房屋之後再給付尾款，紀毓駿雖並未表達不
      同意，但紀毓駿亦未明確同意系爭房屋點交後原告再給付
      尾款，是證人徐瑞駿之上開證詞，亦不足以認定原告與被
      告張淑晶合意由被告張淑晶先行點交房屋予原告後，原告
      再行給付尾款。
（四）綜上，被告張淑晶應先點交系爭房屋予原告，以及被告張
      淑晶辯稱原告應先交付尾款，均為本院所不採，原告與被
      告張淑晶之上開義務，應同時履行之，而依據系爭買賣契
      約第十三條第四項之規定，原告與被告張淑晶應於系爭買
      賣契約簽定日即九十六年十二月四日起二個月內即九十七
      年二月四日前履行上開義務完畢。
十一、上述爭執事項（二）：
（一）按因契約互負債務者，於他方當事人未為對待給付前，得
      拒絕自己之給付，民法第二百六十四條第一項前段有明文
      規定。復按所謂同時履行之抗辯，乃因成立或履行上有牽
      連關係之雙務契約而生，倘雙方之債務，本於同一雙務契
      約而發生，且其一方之給付與他方之給付，立於互為對待
      給付之關係者，即可主張同時履行抗辯，最高法院著有九
      十五年度台上字第一四八九號裁判要旨可資參照。承前所
      述，依據前揭系爭買賣契約書第十三條第四項之規定，原
      告之付清尾款之義務，與被告張淑晶之點交系爭房屋之義
      務，兩者應同時為之，又原告與被告張淑晶係因締結系爭
      買賣契約而產生上開義務，核其性質即屬買賣契約之給付
      價金與交付買賣標的物之義務，自不待言，是原告與被告
      張淑晶上開義務應立於互為對待給付之關係，足以認定。
（二）依據上開說明，被告張淑晶依約應於九十七年二月四日前
      將系爭房屋點交予原告，是原告訴請被告張淑晶應將系爭
      房屋點交予原告，自屬有據，應予准許，然被告張淑晶之
      上開義務，與原告給付尾款之義務，立於互為對待給付之
      關係，故被告張淑晶為同時履行之抗辯，即在原告未履行
      上開給付義務之前，被告張淑晶得拒絕點交系爭房屋，為
      有理由，是以原告請求被告張淑晶點交系爭房屋予原告，
      雖屬有據，但原告應同時履行給付被告張淑晶尾款一千七
      百五十萬元之義務，自不待言。
十二、上述爭執事項（三）：
（一）被告張淑晶辯稱：原告之給付尾款義務，因超過履行期限
      而為給付遲延，被告張淑晶早於九十八年四月六日即已解
      除契約自屬於法有據，至遲亦於九十八年七月二十一日以
      本案答辯狀繕本之送達以為解除系爭買賣契約之意思表示
      ，故已生系爭買賣契約解除之效果。
（二）按債務人享有同時履行抗辯權者，在未行使此同時履行抗
      辯權以前，仍可發生遲延責任之問題，必須行使以後始能
      免責（本院五十年台上字第一五五○號判例參照）。因契
      約互負債務者，於他方未為對待給付前，固得拒絕自己之
      給付，然於他方請求而未依約履行之一方，倘未為同時履
      行抗辯權之行使，則自拒絕他方履行之請求時起，依首開
      說明，自應負遲延責任，此據最高法院著有九十五年度台
      上字第一四五四號裁判要旨闡釋甚詳。復按給付有確定期
      限者，債務人自期限屆滿時起，負遲延責任，契約當事人
      一方遲延給付者，他方當事人得定相當期限催告其履行，
      如於期限內不履行者，得解除其契約，民法第二百二十九
      條第一項、第二百五十四條有明文規定，是債權人非因債
      務人遲延給付當然取得契約解除權，必定相當期限催告其
      履行，如於期限內不履行時，始得解除契約，此觀民法第
      二百五十四條之規定自明，最高法院著有三十一年上字第
      二八四０號判例要旨可資參照。是依據上述法文之規定，
      可知債務人如未於期限屆滿前履行其定有履行期限之債務
      ，縱債務人有同時履行抗辯權，但其並未行使該權利，債
      務人仍應負給付遲延之責任，如債權人定相當期限催告其
      履行，然債務人並未於期限內履行，債權人自得解除契約
      。又債務人縱已給付遲延，債權人仍須踐行催告債務人於
      一定期限內履行之程序，須債務人仍未於期限內履行，債
      權人始可解除契約。
（三）經查：
   1、被告張淑晶於九十八年四月六日寄發存證信函予原告，此
      為原告所不爭執，並有被告張淑晶所提出之上開信函一份
      為證（被證一），然觀諸上開信函記載「解除雙方本件不
      動產買賣契約」，是上開信函並非催告原告應於一定期限
      內履行給付尾款及代償銀行貸款之義務，而是逕為解除系
      爭買賣契約之意思表示，此外，被告張淑晶亦未能舉證其
      於寄發上開存證信函，為解約之意思表示以前，已經催告
      原告履行上開義務，是原告縱未行使同時履行抗辯權，而
      應負給付遲延之責任，但被告張淑晶既然並未定期催告原
      告履行上開義務，即為解除契約之意思表示，依據上述說
      明，尚不足以生系爭買賣契約解除之效力。
   2、原告於收受上開存證信函之後，寄發原證十所示之九十八
      年四月二十七日存證信函予被告張淑晶，此亦為被告張淑
      晶所不否認，上開存證信函已經載明被告張淑晶尚未點交
      系爭房屋予原告，故原告並無先行支付尾款之義務等語，
      足認原告已經行使同時履行抗辯權，則被告張淑晶雖另辯
      稱其遲亦於九十八年七月二十一日以本案答辯狀繕本之送
      達以為解除系爭買賣契約之意思表示，然原告已經主張同
      時履行抗辯，至遲於上開時間以後已經免於給付遲延之責
      任，被告張淑晶縱為解除契約之意思表示，亦不生系爭買
      賣契約解除之效力。
（四）綜上，被告張淑晶辯稱系爭買賣契約已經解除，應為無理
      由。
十三、上述爭執事項（四）：
（一）原告主張：被告張淑晶依約應於九十七年二月四日以前將
      系爭房屋現有租約辦理轉讓換約，或使承租人及現住戶騰
      空系爭房屋後，以現況交屋予原告，詎被告張淑晶迄今未
      將系爭房屋點交予原告，依據系爭買賣契約第六條第二項
      之規定，被告張淑晶應自九十七年二月五日起至點交系爭
      房屋予原告之日為止，給付以按日二萬二千五百元計算之
      違約金。
（二）查被告張淑晶辯稱其於本案九十八年七月二十一日答辯狀
      已經敘明被告張淑晶未能履行點交義務，是因為原告未依
      約繳交尾款之故，故被告張淑晶已於上開時間行使同時履
      行抗辯權等語，是被告張淑晶並未能舉證證明伊於上開時
      間前已有行使同時履行抗辯權之事實，從而依據上述說明
      ，被告張淑晶於行使上開權利之前，仍應負遲延責任，從
      而原告依據前揭契約約定，主張被告張淑晶應給付違約金
      ，應屬有據，其期間之計算，應自九十七年二月四日起算
      至九十八年七月二十一日為止，共計一年又一百六十七天
      。而系爭契約雖規定應以按日二萬二千五百元計算違約金
      ，惟按約定之違約金過高者，法院得減至相當之數額，民
      法第二百五十二條定有明文。至於是否相當，即須依一般
      客觀事實，社會經濟狀況及當事人所受損害情形，以為斟
      酌之標準，最高法院著有七十九年台上字第一九一五號判
      例要旨可資參照。本院爰審酌被告張淑晶雖然未能依約履
      行上開義務，然原告亦未履行給付尾款之義務，原告雖已
      給付五百萬元，但其數額僅佔總價金約為四分之一，原告
      尚未給付之尾款則高達一千七百五十萬元，且被告張淑晶
      業已將系爭房屋與座落基地移轉登記為原告所有，原告與
      被告張淑晶所受之損害相較，其情狀較為輕微等一切情狀
      ，認為被告張淑晶應給付之違約金應予酌減，以原告已經
      給付之五百萬元按照年息百分之五計算，共計三十六萬四
      千三百八十四元（5000000x0.05x1＋(167/365)=364384，
      元以下四捨五入）。
十四、上述爭執事項（五）：
（一）原告主張：原告為系爭房屋之所有權人，被告趙先達等人
      無權占用系爭房屋，原告自得請求被告趙先達等人騰空遷
      讓返還系爭房屋，並返還相當於租金之不當得利。
（二）原告雖就系爭房屋其中為所有權登記者，已登記為所有權
      人，惟按不動產買賣契約成立後，其收益權屬於何方，依
      據民法第三百七十三條之規定，應以標的物已否交付為斷
      ，所有權雖已移轉，而標的物未交付者，買受人仍無收益
      權，最高法院三十三年度上字第六零四號判例要旨闡釋甚
      詳，是原告雖登記為所有權人，但被告張淑晶尚未將系爭
      房屋點交予原告，則依據上開說明，原告就系爭房屋並無
      收益之權限，同理，原告就系爭房屋於點交前，亦應無占
      有、使用之權限。從而原告雖登記為所有權人，然被告張
      淑晶交付系爭房屋予原告以前，原告之所有權權利，或者
      對於未為所有權登記之建物之事實上處分權利，應不包括
      占有、使用及收益之權限在內，換言之，他人就系爭房屋
      為占有、使用與收益，即難謂對於原告之上開權利有何侵
      害可言，從而原告主張被告趙先達等人占用系爭房屋，被
      告趙先達等人應將系爭房屋騰空返還原告，應為無理由。
      況且，原告請求被告張淑晶點交系爭房屋，尚須同時給付
      一千七百五十萬元予原告，若謂原告於尚未給付一千七百
      五十萬元予被告張淑晶之前，即可本於所有權人之地位，
      請求被告趙先達等人將系爭房屋遷讓返還原告，被告趙先
      達等人並應返還相當於租金之不當得利予原告，顯非事理
      之平。
（三）本於同一理由，原告就系爭房屋既然尚無使用收益之權利
      ，則原告主張被告趙先達等人占用系爭房屋，致使原告受
      有相當於租金之損害，被告趙先達等人應返還原告相當於
      租金之不當得利，即屬無據。
（四）綜上所述，原告上述主張即為不可採，原告請求被告趙先
      達等人應騰空返還系爭房屋，及返還相當於租金之不當得
      利，如其聲明第二項至第十一項所示，為無理由。
十五、綜上所述，原告於給付尾款一千七百五十萬元予被告張淑
      晶之同時，被告張淑晶應將系爭房屋點交予原告，原告請
      求被告張淑晶依約給付違約金，經酌減後於三十六萬四千
      三百八十四元之範圍內，為有理由，其餘部分，為無理由
      。而系爭房屋既然尚未交付予原告，則依據民法第三百七
      十三條之規定，原告對於系爭房屋仍無收益之權限，則原
      告就系爭房屋既無收益之權限，自應無占有、使用之權限
      ，從而原告本於所有物返還請求權及不當得利之法律關係
      ，對於被告趙先達等人為如其訴之聲明第二項至第十一項
      所示之請求，均為無理由，應予駁回。
十六、原告及被告張淑晶均陳明願供擔保請准宣告假執行，就原
      告勝訴部分，經核均無不合，爰分別酌定相當之金額准許
      之。就原告敗訴部分，其假執行之聲請即失所附麗，應併
      予駁回。
十七、本案事證已臻明確，原告與被告張淑晶、趙先達、趙奇威
      、陳詩玲、王凱柏及黃立婷所為之其餘主張與攻擊防禦方
      法，經核均與本案判決結果無影響，爰不一一予以審酌，
      附此敘明。
據上論結，本件原告之訴為一部有理由，依一部無理由，依據民
事訴訟法第三百八十五條第一項前段、第七十九條但書、第三百
九十條第二項、第三百九十二條第二項，判決如主文。
中    華    民    國   100    年    5     月    11    日
                  民事第四庭    法  官  匡  偉
以上正本係照原本作成。
如對本判決上訴，須於判決送達後20日內向本院提出上訴狀。如
委任律師提起上訴者，應一併繳納上訴審裁判費。
中    華    民    國   100    年    5     月    11    日
                                書記官  巫玉媛